臺灣臺中地方法院民事判決
111年度中簡字第601號
原      告  柯涵清  
訴訟代理人  林堡欽律師
複代理人    林劼穎律師
被      告  劉映如  
上列當事人間請求確認本票債權不存在事件，本院於民國111年4
月15日言詞辯論終結，判決如下︰
　　主　　　文
確認被告所持有如附表所示之本票，對原告之票據債權請求權及
票據利息請求權均不存在。
訴訟費用新臺幣貳萬參仟貳佰柒拾伍元由被告負擔。 
    事實及理由
壹、程序事項：
　　按確認法律關係之訴，非原告有即受確認判決之法律上利益
    者，不得提起，民事訴訟法第247條第1項前段定有明文。而
    所謂即受確認判決之法律上利益，係指因法律關係之存否不
    明確，致原告在私法上之地位有受侵害之危險，而此項危險
    得以對於被告之確認判決予以除去之者而言（最高法院42年
    台上字第1031號民事裁判意旨參照）。經查，被告持如附表
    所示之本票（下稱系爭本票）向本院聲請裁定准予強制執行
    ，經本院以111年度司票字第371號裁定（下稱系爭本票裁定
    ）准許，惟兩造就系爭本票債權請求權是否存在有所爭執，
    足見系爭本票債權請求權法律關係存否並不明確，致原告在
    私法上之地位有受侵害之危險，而此項危險得以對被告之確
    認判決除去之，是原告提起本件訴訟有即受確認判決之法律
    上利益，合先敘明。
貳、兩造爭執要旨：　　　　
  一、原告主張：被告持有原告所簽發之系爭本票向本院聲請裁
      定准予強制執行，經本院以系爭本票裁定准許。惟本票債
      權請求權之時效為3年，系爭本票記載之發票日、到期日
      各如附表發票日欄、到期日欄所載，自到期日起算3年，
      系爭本票之票據債權請求權已分別於如附表時效消滅日欄
      所載日期罹於消滅時效。詎被告遲至民國111年1月13日始
      具狀聲請裁定准許強制執行，已逾3年消滅時效。又系爭
      本票之票據債權請求權既已罹於3年時效而消滅，屬從權
      利之利息請求權亦隨同消滅。原告既已為時效抗辯，則被
      告所持系爭本票之票據債權及票據利息請求權應已歸於消
      滅而不存在。為此，爰提起本件訴訟，並聲明如主文第一
      項所示（見本院卷第75頁）。
  二、被告抗辯：伊確實有借原告很多錢，一直到110年12月間
      找不到原告時，才想到聲請本票裁定等語。並聲明：原告
      之訴駁回。
參、得心證之理由：
  一、原告主張被告持原告所簽發之系爭本票向本院聲請裁定准
      予強制執行，經本院以系爭本票裁定准許乙情，業經本院
      調取系爭本票裁定卷宗核閱無誤，堪信屬實。
　二、按票據上之權利，對本票發票人，自到期日起算；見票即
      付之本票，自發票日起算，3年間不行使，因時效而消滅
      ，票據法第22條第1項定有明文。次按消滅時效完成後，
      如債權人依原執行名義或債權憑證聲請法院再行強制執行
      時，亦不生中斷時效或中斷事由終止重行起算時效之問題
      （最高法院89年度台上字第1623號民事裁判意旨亦可資參
      照）。又消滅時效完成之效力，不過發生拒絕給付之抗辯
      權，是債權本身固然未消滅，但應認於債務人對債權人行
      使時效抗辯後，債權人之「請求權」即歸於消滅（最高法
      院99年度第5次民事庭會議決議亦可資參照）。
  三、查系爭本票之發票日為107年6月1日，到期日分別如附表
      到期日欄所載，依票據法第22條第1項規定，執票人之票
      據上權利自到期日起算3年間不行使，即因時效而消滅，
      是被告就系爭本票之債權請求權，自如附表到期日欄起算
      3年，分別至如附表時效消滅日欄之日已罹於時效。雖被
      告於時效消滅後之111年1月13日曾持系爭本票向法院聲請
      裁定准予強制執行，經本院於以系爭本票裁定准許，惟依
      前揭說明，已時效完成之系爭本票債權請求權，仍不生中
      斷時效或重行起算時效之問題。原告於系爭本票債權請求
      權之時效完成後，既已為時效抗辯，應認系爭本票債權對
      原告之「請求權」即歸於消滅而不存在。系爭本票之利息
      請求權為系爭本票債權請求權之從權利，依民法第146條
      之規定，亦隨同消滅而不存在。
  四、綜上所述，系爭本票債權請求權及利息請求權因原告行使
      時效抗辯權而歸於消滅。從而，原告訴請確認被告就系爭
      本票之債權請求權及利息請求權對原告不存在，為有理由
      ，應予准許。
  五、本件事證已臻明確，兩造其餘攻擊防禦方法及舉證，核於
      判決結果不生影響，爰不一一論斷，附此敘明。
肆、訴訟費用負擔之依據：民事訴訟法第78條。
中　　華　　民　　國　　111 　年　　4 　　月　　29　　日
                  臺中簡易庭    法  官  林筱涵
以上為正本係照原本作成。
如不服本判決，應於送達後20日內，向本院提出上訴狀並表明上
訴理由，如於本判決宣示後送達前提起上訴者，應於判決送達後
20日內補提上訴理由書（須附繕本）。如委任律師提起上訴者，
應一併繳納上訴審裁判費。
中　　華　　民　　國　　111 　年　　4 　　月　　29　　日
                                書記官  張峻偉
附表：即本院111年度司票字第371號本票裁定所示之本票
編號 發票日 票面金額 到期日 利息起算日 票號 時效消滅日 1 107年6月1日 186,725元 107年7月30日 107年7月30日 CH382504 110年7月30日 2 107年6月1日 218,000元 107年8月10日 107年8月10日 CH382505 110年8月10日 3 107年6月1日 216,706元 107年8月17日 107年8月17日 CH382503 110年8月17日 4 107年6月1日 224,000元 107年9月28日 107年9月28日 CH382506 110年9月28日 5 107年6月1日 224,540元 107年10月16日 107年10月16日 CH382501 110年10月16日 6 107年6月1日 248,000元 107年11月30日（原記載為107年11月31日，本月無此日，應以該月之末日為期間之末日） 107年11月30日（原記載為107年11月31日，本月無此日，應以該月之末日為期間之末日） CH382508 110年11月30日 7 107年6月1日 231,080元 107年11月16日 107年11月16日 CH382502 110年11月16日 8 107年6月1日 254,000元 107年12月31日 107年12月31日 CH382509 110年12月31日 9 107年6月1日 444,500元 108年1月13日 108年1月13日 CH382510 111年1月13日